【裁判字號】    98,家訴,99
【裁判日期】    981110
【裁判案由】    給付扶養費
【裁判全文】
臺灣高雄地方法院民事判決              98年度家訴字第99號
原      告  甲○○
訴訟代理人  呂郁斌律師
被      告  乙○○
被      告  丙○○
上列當事人間請求給付扶養費用事件，本院於民國98年10月27日
言詞辯論終結，判決如下：
    主      文
被告乙○○、丙○○應自民國九十八年七月一日起至原告死亡之
日止，按月於每月五日各給付原告新臺幣貳仟捌佰元。
原告其餘之訴駁回。
本判決第一項已到期即被告應各給付原告新台幣壹萬肆仟元部分
，得假執行。
訴訟費用由被告負擔十分之三，餘由原告負擔。
    事實及理由
壹、程序部分：
一、本件被告丙○○未於言詞辯論期日到場，核無民事訴訟法第
    386 條所列各款情形，爰依原告之聲請，就被告丙○○部分
    由其一造辯論而為判決。
二、又按訴狀送達後，原告不得將原訴變更或追加他訴。但擴張
    或減縮應受判決事項之聲明者，不在此限。民事訴訟法第25
    5 條第1 項第3 款定有明文。本件原告於起訴時原請求被告
    等二人應自98年6 月起按月各給付原告新台幣（下同）10,0
    00元；嗣於本院98年10月27日言詞辯論期日，當庭減縮請求
    被告等二人應自98年7 月起按月各給付原告10,000元，是原
    告上述所為，核屬減縮應受判決事項之聲明，揆諸前揭規定
    ，自屬有據，應予准許。
貳、實體部分：
一、原告主張：原告現年51歲（民國○○年○ 月○ 日生），因車禍
    受重傷，身體與健康每況愈下，已無謀生能力，名下雖有不
    動產一筆，惟每月尚須繳交貸款。而原告育有子女即被告乙
    ○○、丙○○及訴外人楊莉莉、廖銘君等4 人（均已成年）
    ，惟目前只有訴外人楊莉莉願供應原告扶養費，是被告正值
    壯年，應有能力分擔扶養原告之義務，而原告每月所需之各
    項開銷合計為40,000元，是原告之子女每人每月應負擔之扶
    養費用為10,000元（40,000÷4 ＝10,000）。原告爰依民法
    第1114、1115條規定，請求被告給付扶養費用等語。聲明：
    被告應各自97年7 月1 日起至原告死亡之日止，按月給付原
    告10, 000 元。
二、被告之答辯：
  (一)被告乙○○：原告未曾扶養過被告，且被告因學歷不高，找
    不到好工作，目前亦沒有工作。又被告名下的不動產是長輩
    贈與的，被告目前收入僅有一個月約1 萬多元的租金，實已
    無法負擔原告之扶養費用等語，希望能減輕原告之扶養費用
    等語
  (二)被告丙○○未於言詞辯論期日到場，前亦未提出書狀作何聲
    明或陳述。
三、按所謂扶養，乃一定親屬間有經濟能力者，對於不能維持生
    活者，予以必要的經濟上供給之親屬法上之義務。又左列親
    屬互負扶養義務；一、直系血親相互間。‧‧‧‧夫妻互負
    扶養之義務，其負扶養義務之順序與直系血親卑親屬同，其
    受扶養權利之順序與直系血親尊親屬同（參民法第1114條第
    1 款、第1116條之1） ；且受扶養權利人如為直系血親尊親
    屬者，則不以不能維持生活而無謀生能力者為限（參民法第
    1117條）；又因負擔扶養義務而不能維持自己生活者，免除
    其義務，但受扶養權利者為直系血親尊親屬或配偶時，則仍
    不免除其義務，減輕其義務（參民法第1118條）。由此可知
    ，夫妻或父母子女相互間之扶養義務，為生活保持義務，意
    即扶養義務人保持受扶養權利人之生活，即係保持其自己之
    生活，其扶養程度與自己之生活程度相等，縱使負擔扶養義
    務致不能維持自己生活者，仍不得免除其義務，最多只能減
    輕其義務。
四、本件原告主張之事實，業據提出戶籍謄本為證，且為被告乙
    ○○所不爭執，足認兩造間具有母子關係，堪信屬實。經查
    ：
  (一)雖被告乙○○以前詞置辯，並以其目前收入僅有一個月約1
    萬多元的租金，實已無法負擔原告之扶養費用云云，然依前
    揭法律規定，被告等人既為原告之子女，兩造為至親之母子
    關係，被告等人對原告之扶養義務為生活保持義務，縱被告
    等人因負擔扶養義務而不能維持其自己生活，仍不得免除，
    僅得減輕。
  (二)有關被告乙○○、丙○○等人之經濟能力，本院依職權調查
    結果：
    (1)被告乙○○名下有土地、房子共計13筆，財產總額為28,9
      35,560元，97年度申報所得資料為0 元。
    (2)被告丙○○名下無不動產，97年度申報所得資料為138,23
      0元。
    (3)原告甲○○名下有土地、房子共計2 筆，財產總額為1,09
      1,180 元，97年度申報所得資料為1,208 元。
  (三)綜上所述，本院審酌被告乙○○、丙○○之收入並不豐厚，
    又依據內政部公布之歷年最低生活費標準，97年度高雄市之
    最低生活費為10,991元，此有歷年最低生活費一覽表1 份附
    卷可參，及原告現名下有土地、房子共計2 筆，財產總額為
    1,091,180 元等一切情狀，本院認原告每月之扶養費用，應
    以11,200元為適當，原告主張之上揭每月扶養金額，尚屬過
    高，應予酌減。
  (四)依上所述，原告每月之扶養費用為11,200元，而對原告負擔
    扶養義務之人，為其子女4 人即被告2 人及訴外人楊莉莉、
    廖銘君，此為兩造所不爭，是就原告扶養費用部分，本院認
    應由被告2 人及訴外人楊莉莉、廖銘君為平均之負擔，較為
    妥適，是原告每月之扶養費用11,200元，由子女4 人共同負
    擔，則每人每月應負擔之金額為2,800 元（11,200÷4 ＝2,
    800 ）。從而，原告請求被告應各自98年7 月1 日起至原告
    死亡之日止，按月給付之扶養費用為2,800 元，為有理由，
    應予准許，逾此範圍之請求，則不應准許。至於每月扶養費
    用之給付日期，本院為避免兩造就支付日期有所爭執，認應
    以每月第5 日為適當。
五、末按命履行扶養義務之判決，法院應依職權宣告假執行，但
    以起訴前最近六個月分及訴訟中履行期已到者為限，民事訴
    訟法第389 條第1 項第2 款定有明文。經查，本判決主文第
    1 項判命被告應給付原告之上揭扶養費用，其中就訴訟中已
    到期合計5 個月（98年7 月至98年11月）即被告應各給付原
    告14,000元部分（2,800 ×5 ＝14,000），而原告陳明如受
    有利判決，原告願就判決時已達履行期之部分，供擔保而為
    假執行，爰依民事訴訟法第389 條第1 項第2 款之規定，依
    職權宣告假執行。
六、本件原告之訴為一部有理由，一部無理由，依民事訴訟法第
    385 條第1 項前段、第79條、第85條第1 項前段、第389 條
    第1 項第2 款，判決如主文。
中    華    民    國    98    年    11     月    10  日
                        家事法庭法  官  施敏雄
以上正本係照原本作成。
如不服本判決，應於送達後20日內，向本院提出上訴狀並提出上
訴理由。
中    華    民    國    98    年    11    月    10    日
                                書記官  楊馥華


司法院資訊處製作；財團法人民間司法改革基金會備份。
